【裁判字號】    95,台上,1038
【裁判日期】    950302
【裁判案由】    公共危險
【裁判全文】
最高法院刑事判決            九十五年度台上字第一０三八號
    上  訴  人  甲○○
                        260.
    選任辯護人  黃光宇律師
上列上訴人因公共危險案件，不服台灣高等法院高雄分院中華民
國九十二年七月九日第二審判決（九十二年度上訴字第一０一三
號，起訴案號：台灣屏東地方法院檢察署九十一年度偵字第五九
二七號），提起上訴，本院判決如下：
    主  文
上訴駁回。
    理  由
按刑事訴訟法第三百七十七條規定，上訴於第三審法院，非以判
決違背法令為理由，不得為之。是提起第三審上訴，應以原判決
違背法令為理由，係屬法定要件。如果上訴理由狀並未依據卷內
訴訟資料，具體指摘原判決不適用何種法則或如何適用不當，或
所指摘原判決違法情事，顯與法律規定得為第三審上訴理由之違
法情形，不相適合時，均應認其上訴為違背法律上之程式，予以
駁回。本件上訴人甲○○上訴意旨略稱：(一)原審係依上訴人於警
詢中之供述為論罪之重要依據；但上訴人於警詢中係經由五、六
位警察疲勞訊問及相關警員誘稱如承認犯行，法官會輕判等語，
始自承犯行，是上開自白非出於任意性，為無證據能力，不得採
為論罪之依據。(二)證人黃國偵於第一審法院審理中供證有目睹上
訴人縱火，上訴人似潑汽油在後車箱，但不知用什麼點火，看到
時已起火等語。但被害人邱金來自用小客車保險桿之燒熔物，經
送鑑定並未驗出石油系列促燃劑；亦與證人謝旻呈所證上訴人係
以十元之打火機之情不符，足見該證人所供不實。又該證人既係
路過看到起火，自無法目睹潑灑汽油之過程；況該等證人於第一
審審理中證稱：其於警局有看錄影帶，跟現在看起來一樣，係依
影帶指認而非現場之目睹，其指證自非適法。(三)被害人曾向屏東
縣消防局人員訊問時謂，有鄰居及送報者向其指訴縱火者有兩人
，原審未傳訊該鄰居及送報者予以訊明，調查職責，尚有未盡。
(四)證人黃國偵、謝旻呈雖證稱：其等於案發時因外出吃宵夜而目
睹上情；其等既目睹縱火，何以未大聲喝止，及適時撥打一一九
，反遠至派出所報案，有違常情，原審未深入調查，細心推求，
遽行判決，亦有未洽。(五)刑法第一百七十五條第一項之罪，以行
為人之放火行為，致生公共危險為要件。查被害人之上開車輛係
置於騎樓下，且該車輛車後左右方向燈遭受燒燬，尚無以致生公
共危險，則上訴人所為只該當於毀損罪云云。本件原判決認定上
訴人於民國九十一年十月十三日二十時許，至屏東市○○路三０
七號舊識即被害人家中造訪未遇，由被害人之妻戴美容出面回應
，上訴人深覺戴美容口氣不佳，悻然離去後，萌生怨恨，於翌日
三時許，騎乘ＰＬＦ─六０一號機車返回上址，見上訴人所有之
ＷＭ─九八五二號自小客車停放在騎樓下，竟基於放火燒燬小客
車之犯意，以打火機點燃小客車後保險桿處而燒燬後車箱，致生
公共危險。幸經鄰人發覺，加以撲滅等情，係依憑上訴人於警詢
中已供認上情不諱，核與告訴人及證人戴美容指述情節相符，復
據目擊證人謝旻呈及黃國偵於警詢及第一審審理中證稱：其等於
九十一年十月十四日三時許，要去吃宵夜路過，見一身穿白色上
衣，黑色長褲，身高約一七五公分，身材粗壯之人站在自用小客
車後方，放火燒燬自用小客車，可以確定在庭上的上訴人無誤等
語，並有車籍作業系統─查詢認可資料表二張，縱火現場照片四
張、現場模擬照片三張及火災現場圖、屏東縣消防局火災調查報
告書載明：本件火災經調查起火原因研判：經清理起火點車後
左、右方向燈附近，未發現自然發火物質及電器電源線短路熔痕
，故顯示因自然及電器因素起火之可能性似無。勘察起火處位
於車後，該處未有引擎等發溫機件造成起火之疑慮，且檢視兩處
方向燈均獨立起火燃燒，其燃燒路徑互不相關聯性，顯示人為因
素無法排除。勘察起火點均在車身外側鈑金部分，如無促燃劑
實無可能造成燃燒，經採集兩處起火點下方燒餘物送請消防署氣
相層析鑑定，未發現促燃劑成份，研判係因高溫燒失，未造成殘
留。經上述各項勘察結果研判，起火原因以人為蓄意潑灑促燃
劑引燃，造成火災之可能性最高等情等證據，資以證明上訴人有
放火燒燬他人所有之小客車之事實，因而撤銷第一審之科刑判決
，改判論處上訴人放火燒燬他人所有之小客車後側行李箱，致生
公共危險罪刑，已敘明其所憑之證據及認定之理由，並以上訴人
所辯：其遭冤枉，警詢筆錄不實在，案發時其正在睡覺，無法提
出不在場之證明。警員劉勇上告知若不承認，要找記者前來拍照
，及證人所供不實云云，如何不足採信，於理由中詳加說明與指
駁。原審勘驗警訊錄影帶，認上訴人係於其母親到場後始自承犯
行，上訴人之母親亦求情給上訴人改過自新的機會。上訴人亦陳
明放火之動機係因造訪被害人時，被害人之太太口氣差所引起。
並敘明上訴人應訊時神情自若，滔滔不絕，二度抽菸，足見上開
供述出於任意性等語甚詳，從形式上觀察，並無違背法令之情形
存在。又屏東縣消防局火災調查報告書載明起火點均在車身外側
鈑金部分，如無促燃劑實無可能造成燃燒，經採集兩處起火點下
方燒餘物送請消防署氣相層析鑑定，未發現促燃劑成份，研判係
因高溫燒失，未造成殘留。是證人黃國偵於第一審法院審理中供
證：上訴人似潑汽油在後車箱加以引燃等語即非無據。而屏東縣
消防局鑑定報告雖敘及被害人曾向屏東縣消防局人員告稱：案發
後有鄰居及送報者言明縱火者有兩人等語；但上訴人於警詢中自
承係其一人犯罪，原審亦認定係上訴人一人所為，是原審未傳訊
鄰居及送報者予以調查，要難指為違法。又路人目睹他人縱火之
反應不一，要難以黃國偵見狀未及時喝止、或迅即撥打一一九，
卻向派出所報案而認證人之指訴為不實。此外，原審採信鑑定報
告以本案之起火點均在車身外側鈑金部分，如無促燃劑實無可能
造成燃燒，並說明上開放火行為，已燃燒汽車後車箱，致生公共
危險等語甚詳，證人即屏東縣消防局消防人員邱百裕、蕭四正均
證稱：上訴人上開行為不及時撲救，會延燒到房屋等語（見第一
審卷第八三頁），原判決核無所指違背法令之情形存在。上訴意
旨徒就原審採證認事職權之適法行使，及原判決已說明之事項，
任意指摘，核與法律規定得為第三審上訴理由之違法情形，不相
適合。其上訴為違背法律上之程式，應予駁回。
據上論結，應依刑事訴訟法第三百九十五條前段，判決如主文。
中    華    民    國  九十五  年    三    月    二    日
                      最高法院刑事第五庭
                          審判長法官  莊  登  照
                                法官  洪  明  輝
                                法官  黃  一  鑫
                                法官  林  秀  夫
                                法官  徐  昌  錦
      本件正本證明與原本無異
                                      書  記  官
中    華    民    國  九十五  年    三    月    八    日
                                                      Ｑ


司法院資訊處製作；財團法人民間司法改革基金會備份。
